臺灣臺北地方法院民事判決　　　　　　　 94年度訴字第460號
原　　　告　丁○○
訴訟代理人　沈宏裕律師
複 代 理人　乙○○
被　　　告　辛○○
　　　　　　甲○○原名李金梅.
　　　　　　壬○○○
上三人共同
訴訟代理人　鄭崇文律師
複 代 理人　許志嘉律師
上列當事人間請求返還借款事件，本院於中華民國94年11月8日
言詞辯論終結，判決如下：
    主  文
被告應連帶給付原告新臺幣肆拾柒萬零捌佰柒拾柒元，及其中新
臺幣肆拾萬元自民國九十二年十二月三十一日起至清償日止，按
週年利率百分之五計算之利息。
原告其餘之訴駁回。
訴訟費用由被告連帶負擔十分之一。餘由原告負擔。
本判決第一項得假執行。但被告如於假執行程序實施前，以新臺
幣肆拾柒萬零捌佰柒拾柒元為原告預供擔保，得免為假執行。
    事實及理由
一、原告起訴主張：被告辛○○於民國91年12月5日向原告借款
    新臺幣（下同）3,000,000元，並由被告甲○○、壬○○○
    擔任連帶債務人，兩造並締結借款契約書（以下簡稱系爭契
    約），約定債務清償日期為94年12月4日。且兩造於系爭契
    約第7條並載明被告辛○○應自91年12月1日起於原告所成立
    之金訊有限公司（以下簡稱金訊公司）服務滿三年，被告辛○○不得以任何理由離職或違反公司規定或有損公司利益或
    兼差而遭公司辭退，否則視為辛○○違約，惟辛○○因在外
    兼差，而於92年12月31日遭原告開除，依系爭契約第7條規
    定，被告等人已違約，除全部借款債務視為到期外，被告併
    應依系爭契約第6條約定，給付原告自違約日起每日依債務
    額1％計算之違約金。嗣被告雖於93年7月16日返還原告借款
    2,600,000元，惟剩餘本金400, 000元及自92年12月31日起
    至清償日止按日息1％計算之利息，以及自92年12月31日起
    至93年7月16日止（共計199日）以日息1％計算之違約金共
    為5,174, 000元被告迄今尚未返還。原告為此依消費借貸款
    及違約金請求權，請求被告連帶返還前開款項等語。並於本
    院聲明：被告應給付原告5,574,000元，及其中40,000元自
    92 年12月31日起至清償日止，按日息1％計算之利息。
二、被告則以：
  (一)系爭契約第7條「乙方辛○○應在甲方所成立之公司服務滿
    三年（自民國91年12月1日起）乙方辛○○不得以任何理由
    離職或違反公司規定或有損公司利益或兼差而遭公司辭退，
    否則視為乙方違約」，其中約定被告辛○○必須服務滿三年
    ，期間不得以任何理由離職，顯然違背公序良俗，依民法第
    72 條規定，應為無效。因此被告辛○○若有正當理由離職
    ，自不受上開契約書第7條約定之限制。
  (二)被告辛○○原為弘尚興微電有限公司（以下簡稱弘尚興公司
    ）之股東，嗣因弘尚興公司之人員及設備一併出售給原告所
    開設之金訊公司，因此被告辛○○才服務於金訊公司，嗣後
    因被告辛○○罹患憂鬱症，且每月薪水逐漸減少，才於92年
    12月31日提出辭呈，此由原告於93年1月2日所發之通告內亦
    記載「再加上近期噪鬱症發病之情況益形嚴重」，足證被告
    辛○○確係因罹患憂鬱症而請辭，有正當之離辭理由，並不
    構成違約。
  (三)訴外人聯民科技企業有限公司（以下簡稱聯民公司）及頷英
    有限公司（以下簡稱頷英公司）原是弘尚興公司客戶，嗣被
    告辛○○服務於金訊公司時，聯民公司及頷英公司亦委託金
    訊公司做開發案，然金訊公司收取款項後卻未完成後續工作
    ，央求被告辛○○幫忙處理，被告辛○○基於職業道德加以
    完成，並未收取任何報酬，自未在外兼差。
  (四)被告辛○○前向原告借款3,000,000元，因而將被告壬○○○名下所有坐落於台北縣新店市○○路振華巷13號房屋一戶
    設定第2順位抵押權予原告，然93年4月12日被告委託太平洋
    房屋出售上開房屋，出售價格為5,430,000元，清償第1順位
    抵押權人新竹國際商業銀行後，餘額2,600,000元，償還予
    原告後，原告當時宣稱「好聚好散」，同意不再追究被告辛○○違約之事，餘款400,000元被告辛○○則可緩期償還，
    期限至94年底，本件因償還期限尚未屆至，原告即不得提前
    請求清償等語為辯。並聲明：(一)原告之訴駁回。(二)如受不利
    判決願供擔保，請准宣告免為假執行。
三、兩造不爭執之點：
  (一)被告辛○○曾於91年12月5日向原告借款3,000,000元，並締
    結系爭契約，約定內容包括清償期限為94年12月4日，並由
    被告甲○○、被告壬○○○為前述借款之連帶債務人，以及
    被告辛○○應自91年12月1日起在原告所成立之金訊公司服
    務滿三年，暨「‧‧‧辛○○不得以任何理由離職或違反公
    司規定或有損公司利益或兼差而遭公司辭退，否則視為乙方
    （按即被告）違約」，暨應自債務到期日或違約日起每日按
    債務額1％計算之違約金。嗣被告除於93年7月16日返還原告
    2, 600,000元外，其餘40,000元本金及違約金迄今仍未償還
    原告，以及被告等人，對於積欠原告之債務，依約應負連帶
    債務之責任。
  (二)被告辛○○於92年12月31日離職以生病為由請辭，但原告於
    其提出之員工離職申請書上記載「在外兼差擋公司財路，應
    以開除處理」。
  (三)被告辛○○於92年8月之前仍應頷英公司及聯民公司之要求
    而受諮詢或回應前揭公司詢問的問題。
四、兩造爭點之論述：
    本件兩造之爭點如下：(一)系爭契約第7條「‧‧‧辛○○不
    得以任何理由離職或違反公司規定或有損公司利益或兼差而
    遭公司辭退，否則視為乙方（按即被告）違約」之內容，是
    否違反公序良俗而無效？(二)被告辛○○是否有在外兼差或違
    反金訊公司之規定、有損該公司利益之行為，致導致系爭契
    約第7條加速條款產生之事由？(三)原告曾否因受償2,600,000
    元即拋棄違約金請求權，復暨同意被告就系爭欠款本金400,
    000元得延展清償期限至94年年底？(四)本件如認被告仍須給
    付違約金，則原告請求給付之違約金有無過高應予酌減之情
    事？
五、本院經查：
  (一)系爭契約第7條之約定「‧‧‧辛○○不得以任何理由離職
    或違反公司規定或有損公司利益或兼差而遭公司辭退，否則
    視為乙方（按即被告）違約」內容，並未違反民法第17條第
    2 項、第72條等規定，並非無效。
    被告固辯稱系爭契約第7條之內容係對於被告辛○○職業之
    限制，有違民法第17條第2項、第72條等規定而無效云云。
    但查：
  1.依一般觀念及商業習慣上，商業團體或其負責人為吸引或挽
    留一般員工，甚至具備特定技能之職員安心任職，而於員工
    服務期間內提供除薪津外之其他包括住宿、交通津貼等補貼
    、提供團體保險、或提供低利甚至無償貸款等情事，並約明
    於員工離職或特定條件成就時，員工即需歸還或不得再繼續
    享有該等補助乙事，於目前競爭激烈之商業社會，本有其必
    要性，且非罕見，而該等補助之性質，核屬福利之給予，該
    等商業團體所屬之員工本有接受與否之自主權利；其如於任
    職時起始即表明願享有該等福利，嗣後於離職或特定條件成
    就時縱依約定而需歸還或不得再繼續享有該項福利措施，亦
    屬合理相當，此應屬締約自由原則之實踐。換言之，縱員工
    於離職時依約需歸還前揭福利或不得再繼續享有其原有之福
    利、優惠，亦難認會對於該員工之工作、職業選擇自由有所
    損害、或有損其經濟生存能力。
  2.經查，細繹系爭借款契約第1條至第5條所載，原告借款予被
    告辛○○，係約定借款期限為91年12月5日自94年12月4日，
    期滿「應無息」一次償還原告，即「利息：無」、甚至「遲
    延利息：無」，以其明文約定被告等人於借款期限內無庸負
    擔利息、遲延利息之給付等節，核與金融機關或民間消費借
    貸多會約定利息、違約金等情有別，可知系爭無息貸款契約
    之締結當有其特定目的，與一般民間之借貸情節已有不同。
    何況本件被告更自承被告辛○○係因具通訊方面之專業能力
    ，為原告所看重，始經原告於併購弘尚興公司時要求其繼續
    任職於原告所開設之金訊公司（參被告民事答辯(一)狀第2頁
    ），而原告亦指稱被告辛○○「是金訊公司所併購後公司之
    員工，可能有急需，故本於員工身份向原告借錢」等情明白
    （參本院94年11月8日言詞辯論期日筆錄），是系爭借款之
    性質，當屬原告為吸引被告辛○○任職於金訊公司，才會提
    供之福利給予，至於系爭借款契約第7條有關「乙方辛○○
    應在甲方（按即原告，下同）所成立之公司服務滿三年（自
    民國九十一年十二月一日起）乙方辛○○不得以任何理由離
    職或違反公司規定或有損公司利益或兼差而遭公司辭退，否
    則視為乙方違約‧‧‧乙方向甲方之借款視為到期‧‧‧」
    之約定內容，其性質亦僅屬於前揭借款清償期之約定而已，
    即：如被告辛○○在94年12月1日前任職於金訊公司，即無
    庸於94年12月4日前清償系爭借款，且其間無庸負擔任何利
    息、遲延利息甚或違約金之給付，反之如被告辛○○在94
    年12月1日以前離職，無論其原因為主動辭卸或被動遭金訊
    公司開革職務，其原所享有之無息借款之清償期限即視為屆
    至。以此等行為，既屬原告給予被告辛○○於任職金訊公司
    期間內得享有之權益，揆諸前開說明，縱原告於供給該等福
    利同時約明被告辛○○如在事後離職即需如數歸還所借金錢
    ，並經被告等人願意接受，本於契約自由原則，兩造即應於
    尊重上開契約之內容，不容於締約後再泛言其約款已違背公
    序良俗，而輕率否定其效力。是本件原告引用系爭契約第7
    條之內容，於被告辛○○離職後收回原所給予被告等人之福
    利措施，除符合前揭商業上所能容許之規範外，亦屬被告等
    人事先即得預見，自無突襲或對於被告有何不利、不公平之
    情事可言。難謂被告等人本於自由意志所訂立之該等契約條
    款，竟會違背公序良俗而有無效之情事。要之，被告等人此
    部分抗辯，即屬無據。
  (二)其次，被告辛○○於任職金訊公司期間並無在外兼差或違反
    該公司之規定、或有損該公司利益等行為，但其自行辭職之
    舉止仍已導致系爭契約第7條加速條款之成就。
    查原告指稱被告辛○○係因於任職期間未遵守金訊公司於92
    年5月間起之要求，仍繼續為頷英公司、聯民公司提供問題
    諮詢，無論有償與否均已違反規定並有損金訊公司利益，致
    金訊公司因此辭退被告辛○○，故被告等人應依系爭契約第
    7條規定自92年12月31日起就系爭債務負連帶清償責任等語
    ；而被告則辯稱被告辛○○係因病而自行離職，具正當理由
    ，故無違反系爭契約第7條之情事各語。經查：
  1.按原告於其所主張之起訴原因，不能為相當之證明，而被告
    就其抗辯事實，已有相當之反證者，當然駁回原告之請求，
    此經最高法院20年上字第2466號判例著有明文可參。查原告
    前開主張，雖引卷附金訊公司員工離職申請書（參本院93年
    度促字第34674號支付命令卷宗第8頁）、金訊公司之通告（
    附於被告94年4月28日民事答辯一狀後）、電子郵件、申明
    書（上揭證物附於原告94年5月3日提出之準備書狀(二)後）等
    證物及證人庚○○之證言為據。但查：
    (1)斟酌前述金訊公司員工離職申請書及通告中有關指摘被告
      辛○○「在外兼差，擋公司財路，應以開除處理」或「本
      公司前工程師辛○○‧‧‧從事嚴重違約及違規之行為‧
      ‧‧本公司屢受其害‧‧‧」等文字，或為原告於92年12
      月31日所親書，或為原告以金訊公司總經理身分所為對外
      之通知（此為兩造所未爭執）而已，是前開文書無非為原
      告本人依其主觀想法所製作，揆諸被告又堅決否認其內容
      之真正，故如無其他事證可佐，前揭文書即難作為證明原
      告主張成立之憑證。
    (2)其次，細繹卷附電子郵件內容，被告辛○○及另名金訊公
      司員工庚○○等人自92年4月29日起至同年10月14日止，
      固曾多次與頷英公司研發部之人員黃世甫以電子郵件方式
      通訊往來，然其緣故，依證人己○○（即頷英公司負責人
      ）、戊○○（即聯民公司負責人）所述，均與原告所述頷
      英、聯民公司於92年5月之前與金訊公司之業務往來（由
      上開公司付費予金訊公司，委請該公司研發技術後移轉予
      渠等之公司）無關，其聯繫原因乃「九十二年五月份以後
      我們有向金訊公司有買產品及材料並委託聯民公司組裝，
      也曾發現產品有問題，及材料無法組裝，我們公司員工有
      向金訊公司要求處理，也曾透過聯民公司員工與金訊公司
      聯絡處理」（以上為證人己○○所言）、「金訊公司有下
      一些單給我們」、「是其他金訊公司委託我們製造代工的
      東西」等情所致（以上為證人戊○○所述），甚至證人己○○更進而提出頷英公司與金訊公司於92年4月、5月、6
      月、7月間之多次交易憑證（含統一發票、出貨單/銷貨憑
      證等），其中概為金訊公司出貨，而由頷英公司之員工簽
      收，又黃世甫復多次代表頷英公司出面經手相關事務（前
      揭證物，附於本院94年11月8日言詞辯論期日筆錄後），
      核與證人己○○等人所述內容大致吻合，即原告亦未否認
      前揭證人陳述之真正（本院94年11月8日言詞辯論筆錄參
      照），是知前揭證人之陳述內容，即堪採信，可見被告所
      辯：被告辛○○固自92年5月以後，曾在金訊公司工作期
      間，與頷英公司、聯民公司之員工曾有聯繫，甚至接受問
      題之諮詢、或提供解答，惟其所為僅係為金訊公司交付之
      貨物等提供客戶售後之服務而已，並無圖己私利等語，應
      值採信。再參酌證人己○○、戊○○復均證稱頷英公司、
      聯民公司之人員雖曾多次因就自金訊公司所購產品其使用
      上之疑義諮詢被告辛○○等人，然其間均亦未支付任何款
      項予被告辛○○或任何金訊公司之員工等情，足見被告辛○○所為當與原告所稱「在外兼差擋公司財路」或「有損
      該公司利益」等情事截然有別。原告以此指摘被告辛○○
      之行徑不當，並藉之為金訊公司開除被告辛○○之事由，
      即欠妥適。
    (3)再者，被告辛○○已否認在92年10月27日簽署申明書之前
      即知悉金訊公司命令所屬員工不得再為頷英公司、聯民公
      司提供諮詢或解決問題，併否認於簽署申明書之後有何違
      反金訊公司規定之舉止。而證人庚○○已於本院訊問時，
      亦明確證實被告辛○○從未指揮、要求伊為頷英公司或聯
      民公司提供任何服務，其向來都是由頷英公司之黃世甫以
      電子郵件之方式與其聯絡，且金訊公司之人員雖曾在92年
      8月間開會時告以勿再繼續為頷英公司、聯民公司提供諮
      詢等服務，然伊不記得被告辛○○有無參與該次會議，以
      及該次會議後，即未經其他金訊公司員工續為相同之要求
      ，一直到同年10月間原告才持卷附申明書要求伊及被告辛○○等人簽名於其上各語（參本院94年9月6日言詞辯論期
      日筆錄），參以證人庚○○目前仍舊服務於金訊公司，而
      原告目前猶擔任該公司之總經理，其所言自無偏袒被告辛○○之可能及必要。綜合證人庚○○所言內容，被告辛○○除從未命令、要求伊為頷英公司服務外，而在渠等於92
      年10月27日簽署申明書之前，伊亦不知被告辛○○是否已
      經原告告以不得再為頷英公司等提供諮詢或為之解決問題
      ，即無疑問。因此證人庚○○所為之陳述內容，自不足以
      作為有利於原告前開主張之依據。何況參以卷附電子郵件
      所示，被告辛○○與頷英公司黃世甫等人最後一次聯絡之
      日期為92年10月14日，乃在被告辛○○簽署前開申明書之
      前，而原告亦無法證明被告辛○○於經原告告以禁止繼續
      為頷英公司、聯民公司等提供協助之後，猶有違背該公司
      內規之情事，是原告主張被告辛○○因有「違反公司規定
      」而遭金訊公司辭退一情，因無適當證據證明，亦屬無可
      採取。
    (4)綜上(1)、(2)、(3)各節，可知原告主張金訊公司以被告辛○○具有「違反公司規定」、「有損公司利益」、「兼差」
      等理由而將之辭退各情，俱無依據而均不可採。
  2.然而，參酌系爭借款契約第7條所載加速條款之事由中，亦
    已明白規範被告辛○○需自92年12月1日起在金訊公司服務
    滿3年，其間「不得以任何理由離職‧‧‧否則視為乙方違
    約，除依第六條之規定辦理外，乙方向甲方之借款視為到期
    ，乙方除應依第六條給付違約金外‧‧‧」等情，參以前述
    加速條款之內容並無違反公序良俗復如前述，是以兩造自均
    應受上述條款之拘束。亦即被告辛○○自91年12月1日起算
    之3年內，縱因個人之因素而離去金訊公司，無論其理由是
    否正當，其原向原告申貸之前述3,000,000元款項亦應視為
    自離職之日起即已到期，蓋此係就上開約款文義所為當然之
    解釋。是故被告辯稱：被告辛○○係有正當理由而離職，故
    無前述第6條、第7條約定之適用云云，因與前揭說明有悖，
    所述即不足採。茲依卷附員工離職申請書所載，被告辛○○
    係以身體不適為由而請求自92年12月31日辭職，並經原告於
    同日批准，則依系爭契約第6條、第7條之約定，原告原向被
    告申借之3,000,000元款項之清償期即應視為已於上開日期
    屆至，且如被告等人未能於當日立即清償，自應於翌日起即
    行起算違約金，當屬顯明之理。
  (三)再者，原告雖已受償2,600,000元，然並未因此拋棄其違約
    金請求權，亦未同意被告就系爭欠款本金400,000元得分期
    清償或延展清償期限至94年年底。
    按被告雖引證人丙○○之證言為主要依據，抗辯原告於受償
    2,600,000元之同時，已允諾拋棄違約金請求權，並同意延
    展其餘借款之清償期限云云。然查：
  1.證人丙○○雖證稱其知情被告辛○○積欠原告3,000,000元
    ，嗣經其居中協調，原告答應於被告辛○○給付其售屋剩餘
    款項2,600,000元後，「剩下的可以分期清償」等語（參本
    院94年5月24日言言辯論期日筆錄），然原告則否認其已應
    允被告提出之分期清償條件（參原告94年6月7日民事準備暨
    聲請調查證據狀所載），乃證人丙○○亦未能對於兩造已經
    達成如何分期清償條件之共識說明清楚，復未言及被告抗辯
    ：原告於受償當時曾同意被告餘欠400,000元可展延至94年
    底始清償等緩期清償情節。是知證人丙○○之證言，即不足
    以作為證明原告曾經應允被告等人分期或緩期清償剩餘欠款
    之依據。茲被告既未能就前開部分明確舉證以實其說，是其
    前開主張，即不足採。
  2.再者，被告雖又辯稱原告已經同意於伊等給付2,600,000元
    後免除或拋棄違約金請求權。然查，證人丙○○已到場證稱
    其應被告辛○○所邀參與協調兩造債務糾葛之際「‧‧‧當
    時我只知道兩造有三百萬元的債務糾紛，但是該三百萬元為
    何何來，後來我聽被告辛○○說有衍生違約金的金額，但我
    對債務內容並不清楚。我就以為前開債務已經全部處理完畢
    ，後來才又聽被告辛○○有違約金的情事」（前開言詞辯論
    期日筆錄參照），可知兩造間縱曾就除開已清償部分外之其
    餘借貸款項如何給付乙節有所磋商，然其等商談範圍並未論
    及於系爭借款契約所載之違約金部分，乃屬當然。亦即，被
    告辯稱：原告已經拋棄違約金請求權致不得再續對被告等人
    起訴請求各節，並非真正，難以相信。
  3.更何況，以兩造先前既已因為被告辛○○是否曾有違背金訊
    公司要求而在外兼差一情生有紛爭，致於前開離職申請單上
    彼此說法不一，其間關係可謂已屬冰炭難容，則渠等倘對於
    兩造債權給付內容欲有所改變，如：被告得緩期清償剩餘欠
    債暨原告已拋棄違約金請求等事項，達成合意，豈會如本件
    般竟不思締結契約明文以明確規範彼此間之權益關係以免日
    後再生爭端？是被告前開利己陳述，既與常情不符，難以信
    為真正。因此原告主張：伊並未同意被告得就剩餘400,000
    元欠款展延至94年底清償，甚至拋棄違約金債權請求各語，
    即屬可取。
  (四)本件原告主張之違約金請求確屬過高，應該酌減：
    查系爭借款契約第7條之約定既無違反公序良俗或其他強制
    規定，亦無何不合理之限制，兩造自應同受規範有如前述，
    是原告請求被告就餘欠金額依約給付違約金，並非無據。然
    被告抗辯：原告主張依系爭借款契約第6條約定，自債務到
    期日起每日按債務額1％計算之違約金請求數額過高，應依
    民法第252條之規定予以酌減。本院查：
  1.參之前述說明，系爭借款3,000,000元之清償期限係於92年
    12月31日即已屆至，而被告等人復未於當日即行如數清償欠
    款，即應依系爭借款契約第6條約定，依其債務數額賠付原
    告違約金。且被告等人既就全部債務中之2,600,000元欠款
    ，已先於93年7月16日返還原告，則此部分應計付違約金之
    日期為199日（計算方法：1日（即92年12月31日）＋183日
    （即93年1月1日至93年6月30日，按93年為潤年）＋15日（
    93 年7月1日至7月15日）＝199日），而其餘欠款400,000元
    部分，因被告迄今猶未返還，故渠等自應給付自系爭借款到
    期日（即92年12月31日）起至清償日止計付之違約金，即無
    不合。
  2.惟查當事人約定之違約金過高者，法院得酌減至相當之數額
    ，民法第252條定有明文。又違約金之約定是否過高，須依
    一般客觀事實，社會經濟狀況，當事人所受損害情形及債務
    人如能依約履行時，債權人可享受之一切利益為衡量標準，
    倘違約金係屬損害賠償總額預定之性質者，尤應衡酌債權人
    實際上所受之積極損害及消極損害，以決定其約定之違約金
    是否過高（最高法院49年台上字第807號、51年台上字第19
    號判例參照）。查本件有關違約金之約定係屬損害賠償預定
    額一節，已為兩造所不爭（參本院94年11月8日言詞辯論期
    日筆錄），此部分情節自堪信為真正。又本院審酌上開各項
    情狀，認如依系爭借款契約第6條約定之違約金日息1％計算
    方式，款3,000,000元計算，其每日之違約金數額即高達30,
    000元，以一年（365日）計算其每年違約金數額竟會高達
    10,950,000元，其週年利率竟會高達365％，顯較金融機關
    甚或一般民間借貸通常會約定之利率超出甚多，其顯然不合
    理無待贅言；以及斟酌被告辛○○雖於92年12月31日離職，
    然其原因既非在外兼差或有損金訊公司利益或違背該公司規
    定之行為，而係因罹患精神官能方面之疾病始辭去職務有如
    前述（此參卷附通告及員工離職申請書、診斷證明書所載）
    ，其可歸責性本即較原告主張為低，並參考被告辛○○自92
    月1月起至12月間在金訊公司任職期間之收入至多亦未逾
    960,000元，此有其扣繳憑單存卷足佐（按依扣繳憑單所載
    ，被告辛○○當年度之薪津為783, 031元，證物附於被告於
    93年5月3日提出之民事調查證據聲請狀後），認兩造於系爭
    契約第6條所約定之違約金數額對於被告而言，尚屬過苛。
    故本院參考本件違約金之性質係屬損害賠償預定額，而民法
    第203條規定之法定遲延利息即為法律所擬制債權人所受最
    低損害賠償額之預定（最高法院62年度台上字第1394號判例
    參考）等情，認原告因被告未能於清償期限屆至前清償系爭
    借款，其應受有自92年12月31日起，迨至被告等人清償前述
    款項之際，未能請求法定利息（週年利率5％）之損失，而
    以前開借款2,600,000元被告係在93年7月16日始行償還，據
    以計算，原告此部分所受之違約金（法定利息）損失為70,
    877元（計算式為：2,600,000×5％×1/365×199＝70,877
    ，元以下四捨五入）。而就被告等人尚未償還之其餘400,
    000元部分，亦應依相同標準計算，即被告等人應自92 年12
    月31日起，至清償日止，就餘欠金額，依週年利率5％計算
    標準給付原告違約金。因此原告於上開範圍內之違約金請求
    ，核屬公允，應予准許；至於原告逾上開金額以外之違約金
    請求，尚屬過高，不應准許。
  3.以上合計，被告應該給付原告之金額總數為470,877元（計
    算式為：400,000＋70,877＝470877），及其中400,000元部
    分自92年12月31日起至清償日止，按週年利率5％計算之違
    約金。
六、按借用人應於約定期限內，返還與所借用物種類、品質、數
    量相同之物。另連帶債務之債權人，得對債務人中之一人或
    數人或其全體同時或先後請求全部或一部之給付，民法第47
    8條、第273條第1項分別定有明文。本件原告主張被告辛○○、甲○○、壬○○○等人已經系爭契約載明為系爭債務之
    連帶債務人，因屆期未能如數清償積欠原告之款項，有如前
    述，則原告請求被告三人連帶清償餘欠，自屬有據。從而，
    原告本於系爭契約第7條之法律關係，請求被告連帶給付470
    ,877 元，及其中400,000元部分自92年12月31日起至清償日
    止，按週年利率5％計算之利息，為有理由，應予准許，至
    原告逾此範圍之請求，即無依據，應予駁回。
七、又本件命被告連帶給付之金額既未逾500,000元，應依民事
    訴訟法第389條第1項第5款之規定，依職權宣告假執行。此
    外，因被告已陳明願供擔保請准宣告免為假執行，就前開原
    告勝訴部分，即無不合，本院爰酌定相當之擔保金額以准許
    之。
八、本件事證已臻明確，兩造其餘攻擊、防禦方法及所為之立證
    ，經核與判決之結果不生影響，無庸逐一論駁，併予敘明。
九、訴訟費用負擔之依據：民事訴訟法第79條、第85條第2項。
中    華    民    國    94    年    11   月     29    日
                           民事第二庭法  官  蕭胤瑮
以上正本係照原本作成。
如對本判決上訴，須於判決送達後20日之不變期間內，向本院提
出上訴狀。
中    華    民    國    94    年    11   月     29    日
                                     書記官  黃慧怡
